【裁判字號】    92,易,1205
【裁判日期】    920708
【裁判案由】    妨害名譽
【裁判全文】
臺灣臺中地方法院刑事判決                        九十二年度易字第一二五號
    公  訴  人  臺灣臺中地方法院檢察署檢察官
    被      告  乙○○
    選任辯護人  林殷世律師
右列被告因妨害名譽案件，經檢察官提起公訴（九十二年度偵字第二七一０號），本
院判決如左：
    主  文
乙○○無罪。
    事  實
一、公訴意旨略以：乙○○係星聯峰股份有限公司（以下稱星聯峰公司）負責人，而
    庚○○（原名謝世梅）係位於臺中縣豐原市○○路三六七之一號之優鋼機械股份
    有限公司（以下稱優鋼公司）業務經理。緣乙○○認優鋼公司之產品涉嫌侵犯其
    所享有之專利權，遂於民國九十一年七月三日會同法務部調查局中部機動組人員
    ，共同前往優鋼公司上址進行搜證。因優鋼公司當天有外國客戶至該處訪問，庚○○要求乙○○不要進入公司並騷擾客戶，乙○○竟於該日十一時許，在上開公
    眾可共見共聞之公司大門，公然侮罵庚○○：「幹你娘，嘸你想要怎樣」等語，
    並作勢要毆打庚○○，因認被告涉犯刑法第三百零九條第一項之公然侮辱罪嫌等
    語。
二、按犯罪事實應依證據認定之，無證據不得推定其犯罪事實；又不能證明被告犯罪
    者，應諭知無罪之判決，刑事訴訟法第一百五十四條、第三百零一條第一項分別
    定有明文。另按所謂認定犯罪事實之證據，係指足以認定被告確有犯罪行為之積
    極證據而言，該項證據自須適合於被告犯罪事實之認定，始得採為斷罪之資料；
    又事實之認定，應憑證據，如未能發現相當確實證據，或證據不足以證明，自不
    能以推測或擬制之方法，以為裁判之基礎；再按告訴人之告訴，係以被告受刑事
    訴追為目的，是其陳述是否與事實相符，自應調查其他證據以資審認；而認定犯
    罪事實所憑之證據，無論係直接證據或間接證據，其為訴訟上之證明，須於通常
    一般之人均不致有所懷疑，而得確信其為真實之程度者，始得據為有罪之認定，
    倘其證明尚未達到此一程度，而有合理之懷疑存在，復無其他調查途徑可尋，法
    院即應為無罪之判決，最高法院二十九年度上字第三一○五號、四十年度臺上字
    第八六號、五十二年度臺上字第一三○○號及七十六年度臺上字第四九八六號判
    例可資參照。
三、公訴人認被告乙○○涉犯刑法第三百零九條第一項之公然侮辱罪嫌，無非以：告
    訴人庚○○之指訴及證人丁○○、蔡曜鴻之證詞，資為論據。訊據被告堅詞否認
    有上開公然侮辱犯行，辯稱：伊並未罵告訴人庚○○，且告訴人所提具之證人均
    為其員工，當場尚有伊公司之員工與調查局人員，其等均可作證證明伊未有辱罵
    告訴人之行為等語。經查，證人丁○○即優鋼公司之員工雖到庭證述：當天約十
    時三十分許至十一時許，因被告在伊公司階梯前接近廣場之位置，持告示牌擋住
    伊公司客戶車輛進出，告訴人前去請告訴人不要如此做，後來被告欲進入伊公司
    ，告訴人亦告知不要進入，但被告轉身向告訴人稱幹你娘，不然你是想要怎樣，
    且作勢欲打告訴人，地點係在欲入辦公處所之階梯處等情，及同係優鋼公司之員
    工即證人蔡曜鴻亦到院證稱：當天早上約十時三十分至十一時左右，伊受通知至
    廣場處，當時被告舉了個牌子擋在伊公司客戶車子前面，告訴人過去制止，被告
    即將牌子收下，嗣被告欲進入辦公室，告訴人要求被告不要進入辦公室，被告即
    轉身罵告訴人，且舉起右手作勢要打告訴人，伊在告訴人後方，本欲衝上前，但
    告訴人拉住伊等情，然被告公司之員工即證人丙○○到庭證稱：伊當天偕同調查
    人員前去優鋼公司執行搜索，但優鋼公司人員表示有客戶在公司內，須待客戶離
    開後始執行搜索，故伊與被告及其他公司人員計六人至警衛室旁邊車子處等待，
    被告當時有拿一個牌子站在柱子處，優鋼公司客戶離開後，伊與被告及其他公司
    人員即欲進入優鋼公司辦公室，但為優鋼公司之員工擋在前面，並前去與調查人
    員協議不讓伊等入內，之後調查人員即告訴伊等先在外等候，後來調查人員稱伊
    等有錄影之事，要求將錄影帶交給他們等情，及同為被告公司員工即證人戊○○
    在本院審理時證稱：伊當天與中機組人員至優鋼公司協助搜索，但優鋼公司方面
    表示須待其客戶離開後，始讓伊及其餘公司同事進入，伊等即至停車場旁的車上
    等候，後來看到優鋼公司員工送客戶離開，當時被告在檔案夾上寫了幾個字，走
    到大門口左側拿給優鋼公司客戶看，之後伊等走到優鋼公司樓梯處欲進入辦公室
    內，優鋼公司員工阻擋伊等進入，有發生爭執，未有肢體動作，即伊等欲強行進
    入，但優鋼公司就是在前阻擋伊等入內，阻擋時並未說何話，嗣優鋼公司前去詢
    問調查人員伊等可否進入辦公室內，最後伊等係走回車上等調查人員之情，顯見
    上開證人之證詞內容不相符合，且各自就告訴人及被告為單面有利之證言，足見
    有偏頗之虞，故均無足採信；又參酌證人即法務部調查局中部地區機動工作組調
    查員甲○○在本院審理時證稱：當天伊帶隊前往優鋼公司依法執行搜索，期間告
    訴人或其母親進來告知被告在錄影且手拿抗議牌之事，伊即出去協議請被告先在
    車上等候，錄影帶則由伊保管，伊並未看到被告對告訴人有何言語侮辱之行為等
    情，且證人即法務部調查局中部地區機動工作組調查員己○○到院證述：伊當時
    在靠近警衛室處的車上，計有六、七位同事在車上待命，有請一名同事下車請被
    告將牌子收起來，地點係在大門口，嗣約五分鐘內伊即與其他同事進入優鋼公司
    內執行搜索，至於被告與告訴人有無爭吵，伊並未看到等情，並調查人員即證人
    甲○○、己○○到庭僅證述其等在現場執行搜索期間，曾處理被告拿抗議牌、錄
    影及請被告至車內等候、暫無法進入優鋼公司辦公室等事宜，惟未證述其等曾聽
    聞或處理任何關於被告與告訴人間言語衝突、爭執、甚或公然侮辱之事，故應認
    為被告與其公司同事包括上開證人丙○○及戊○○等人在優鋼公司辦公室前階梯
    處，欲進入優鋼公司辦公室時，確與優鋼公司員工即上揭證人丁○○、蔡曜鴻發
    生可否入內之爭執，及此際告訴人有無在現場尚非確定，且縱告訴人在現場，亦
    無何積極證據足以證明被告對告訴人確有上開公然侮辱之犯行，是告訴人之指訴
    尚無法達通常一般之人均不致有所懷疑，而得確信其為真實之程度，是本件被告
    所辯尚非全不可採信，揆諸上開說明，應認被告犯罪不能證明，而應為其無罪判
    決之諭知。
據上論斷，應依刑事訴訟法第三百零一條第一項判決如主文。
中      華      民      國      九十二      年    七    月     八      日
                                      臺灣臺中地方法院刑事第一庭
                                          法  官  楊  曉  惠
右正本證明與原本無異。
如不服本判決，應於判決送達後十日內向本院提出上訴狀，上訴於臺灣高等法院臺中
分院( 須附繕本 )。
                                          書記官
中      華      民      國      九十二      年      七      月    八    日


司法院資訊處製作；財團法人民間司法改革基金會備份。
